【裁判字號】    97,抗,248
【裁判日期】    971231
【裁判案由】    拍賣抵押物
【裁判全文】
臺灣士林地方法院民事裁定               97年度抗字第248號
抗  告  人  乙○○
            丁○○
相  對  人  丙○（台灣）商業銀行股份有限公司
法定代理人  甲○○
上列抗告人因與相對人間拍賣抵押物事件，抗告人不服中華民國
97年9 月30日本院97年度拍字第992 號裁定，提起抗告，本院裁
定如下：
    主  文
抗告駁回。
抗告程序費用新臺幣壹仟元由抗告人負擔。
    理  由
一、按扺押權人於債權已屆清償期而未清償者，得聲請法院拍賣
    抵押物，就其賣得價金而受清償，民法第873 條第1 項定有
    明文。而上開規定，為民法物權編修正前設定之最高限額抵
    押權所準用，此觀諸民法物權編施行法第17條、民法第88 1
    條之17等規定自明。又抵押權人聲請拍賣抵押物係屬非訟事
    件，法院所為准駁之裁定，無確定實體法上法律關係存否之
    性質，於債權及抵押權之存否無既判力，故袛須其抵押權已
    經依法登記，且形式上債權已屆清償期而未受清償，法院即
    應為准許拍賣抵押物之裁定，至對於此項法律關係有爭執之
    人，自得提起訴訟以資救濟，不得僅以抗告程序聲明其爭執
    ，並據為廢棄拍賣抵押物裁定之理由（最高法院51年10月8
    日民刑庭總會決議(三)參照）。
二、本件相對人主張對於抗告人有原裁定所載之債權，並以原裁
    定主文所示之不動產設定最高限額抵押權，且經依法登記，
    該債權已因抗告人未依約清償本金而屆清償期，且未受清償
    等情，有相對人提出之他項權利證明書、抵押權設定契約書
    、土地及建物登記謄本、貸款契約書（均影本）及帳務資料
    為證，原審據以准許相對人拍賣抵押物之聲請，即無不合。
    抗告意旨所稱：抗告人於97年6 月13日、97年8 月27日、97
    年10月6 日，共匯款5 期計22萬元云云，雖有其提出之國內
    匯款申請書影本3 張為證。然依兩造簽訂之貸款契約書第2
    條、第3 條及第10條之約定，抗告人向相對人借款，借款期
    間自94年6 月2 日起至114 年6 月2 日止，共20年，該借款
    自借款日起共分240 期，每期1 個月，第1 期至第12期只付
    利息不還本金，第13期至最後1 期以年金法平均攤還本息，
    任何一宗債務停止或遲延履行全部或一部債務本金時，無須
    事先通知或催告，相對人得主張借款人喪失期限利益，並要
    求立即清償全部借款債務。而依相對人所提出之帳務資料顯
    示，主債務人即抗告人丁○○僅依約還款至97年4 月2 日，
    即未依約按期還款，則依兩造貸款契約書第10條第1 款約定
    ，該借款已視為全部到期。抗告人嗣雖於97年6 月13日、97
    年8 月27日、97年10月6 日繳款，亦無法動搖債務已經到期
    之認定。至抗告人所稱之還款，關涉抵押權擔保之債權數額
    部分，則係實體上之爭執，揆諸首揭說明，應由抗告人另行
    提起訴訟，以資解決，本件為非訟程序，不得加以審究，是
    本件仍應為許可拍賣之裁定。從而，抗告人提起本件抗告，
    請求廢棄原裁定，為無理由，自應予駁回。
三、爰裁定如主文。
中    華    民    國    97    年    12    月    31    日
                  民事第一庭審判長法  官  黃小瑩
                                  法  官  蕭錫証
                                  法  官  周群翔
以上正本證明與原本無異。
如不服本裁定，僅得於收受本裁定正本送達後10日內，以適用法
規顯有錯誤為理由，向本院提出再抗告狀，（須附繕本一份及繳
納再抗告裁判費新臺幣1,000 元），經本院許可後始可再抗告。
中    華    民    國    97    年    12    月    31    日
                                  書記官  阮弘毅


司法院資訊處製作；財團法人民間司法改革基金會備份。
